臺灣桃園地方法院民事判決　　　　　　 110年度訴字第1564號
原　　　告　王智成
被　　　告　林信錡
上列被告因詐欺等案件，原告提起刑事附帶民事訴訟請求損害賠
償，經本院刑事庭裁定移送前來（109 年度附民字第838 號），
本院於民國110 年11月1 日辯論終結，判決如下：
    主  文
被告應給付原告新臺幣參萬元，及自民國一○九年十一月十一日
起至清償日止，按週年利率百分之五計算之利息。
本判決得假執行。但被告如以新臺幣參萬元為原告預供擔保後，
得免為假執行。
    事實及理由
壹、程序事項
    本件原告起訴時原聲明：被告應賠償原告新臺幣（下同）11
    5 萬元，並加計自起訴狀繕本送達翌日起至清償日止，按週
    年利率5 ％計算之遲延利息（詳附民卷第7 頁）。嗣於民國
    110 年11月1 日更正聲明如主文第1 項所示（詳本院卷第77
    頁），核其所為，乃減縮應受判決事項之聲明，與民事訴訟
    法第255 條第1 項第3 款之規定尚無不合，應予准許。
貳、實體事項
一、原告起訴主張：被告林信錡於107 年2 月12日前某日，參與
    訴外人楊朝盛（綽號：阿馬斯頓馬丁）所組成之詐欺集團（
    下稱本案詐欺集團），負責在臺灣地區，承租供本案詐欺集
    團成員架設節費轉換器等設備之機房，並負責維護機房運作
    、繳納房租、水電費及網路費用等工作。雙方謀議既定，被
    告即基於3 人以上犯詐欺取財之犯意聯絡，接續為下列行為
    ：
（一）於107 年2 月12日，依楊朝盛之指示，先向不知情之訴外
      人陳志峰取得渠之身分證件後（陳志峰業經檢察官為不起
      訴處分在案），再以不詳方式交付本案詐欺集團成員，本
      案詐欺集團成員旋使用陳志峰名義，向不知情之房東張昇
      承租新北市○○區○○路00號504 室（下稱：土城機房）
      ，由本案詐欺集團成員至該址安裝數位式行動通訊電路中
      繼器（即Digital Mobile Trunk，俗稱節費器，下稱：DM
      T 設備）後，再將鑰匙放置於該址信箱中，便利被告後續
      維護設備運作工作，使本案詐欺集團成員得以使用該址DM
      T 設備施行詐術。
（二）被告於107 年5 月5 日前某日，依楊朝盛指示，為承租新
      址作為新的DMT 設備機房，先以不詳方式取得「蔡一平」
      遺失之國民身分證件後，即基於行使偽造私文書之犯意，
      為向不知情之房東潘俊仁承租位於桃園市○○區○○路0
      段000 巷0 號2 樓房屋（下稱：中壢機房），冒用「蔡一
      平」名義，偽以「蔡一平」之名義持以向潘俊仁承租上開
      中壢機房，再依楊朝盛指示將前開土城機房內之DMT 設備
      遷移至中壢機房，並由本案詐欺集團成員至該址安裝DM T
      設備後，將鑰匙放置於該址信箱中，便利林信錡後續維護
      設備運作工作，使本案詐欺集團得以使用該址DMT 設備施
      行詐術。
（三）嗣本案詐欺集團於上開土城機房、中壢機房運作期間，即
      透過DMT 設備，於附表所示時地，以附表所示之方法，致
      原告陷於錯誤，依該詐欺集團成員指示，於附表所示之時
      間，匯款3 萬元至如附表所示指定之帳戶內。被告即以此
      方式向原告詐得3 萬元。而被告所涉上開詐欺等犯行，並
      經本院以109 年度訴字第743 號刑事判決判處應執行有期
      徒刑4 年4 月在案，爰依侵權行為法則提起本訴等語。並
      聲明：求為判決如主文第1 項所示。
二、被告則以：電話非伊所打，亦非伊行騙，伊亦無取得金額，
    本件與伊無關等語，資為抗辯。並聲明：原告之訴駁回。
三、原告主張之前揭事實，業經本院依職權調取109 年度訴字第
    743 號刑案卷證核閱屬實。被告固以前情置辯，惟被告既為
    本件共同侵權行為人，自應與其他共犯即侵權行為人連帶負
    賠償責任，是被告前揭抗辯，核不足採。從而，原告主張之
    上揭事實，堪信為真實。
四、按因故意或過失，不法侵害他人之權利者，負損害賠償責任
    。違反保護他人之法律，致生損害於他人者，負賠償責任。
    數人共同不法侵害他人之權利者，連帶負損害賠償責任。不
    能知其中孰為加害人者亦同，民法第184 條第1 項前段、第
    2 項、第185 條第1 項分別定有明文。查被告與前述刑案共
    犯（即共同侵權行為人）共同以前揭方法詐騙原告，致原告
    受損3 萬元，已如前述。從而，原告依前開法條規定，請求
    被告賠償3 萬元，自屬有據。
五、末按給付無確定期限者，債務人於債權人得請求給付時，經
    其催告而未為給付，自受催告時起，負遲延責任；其經債權
    人起訴而送達訴狀，或依督促程序送達支付命令，或為其他
    相類之行為者，與催告有同一之效力；遲延之債務，以支付
    金錢為標的者，債權人得請求依法定利率計算之遲延利息；
    應付利息之債務，其利率未經約定，亦無法律可據者，週年
    利率為百分之5 ，民法第229 條第2 項、第233 條第1 項前
    段、第203 條分別定有明文。本件原告請求被告負侵權行為
    損害賠償責任，為無確定期限、無從另為約定利率之債務，
    是原告依上開規定請求自被告收受起訴狀繕本翌日即109 年
    11月11日起（見附民卷第31頁）至清償日止，按週年利率5
    ％計算之利息，即屬有據。
六、綜上所述，原告依侵權行為法則請求被告給付3 萬元，及自
    109 年11月11日起至清償日止，按週年利率5 ％計算之利息
    ，為有理由，應予准許。又本院判令被告給付金額未逾50萬
    元，爰依民事訴訟法第389 條第1 項第5 款依職權宣告假執
    行，原告所為供擔保宣告假執行之聲請，僅為促請法院注意
    之性質，自無庸另為准駁之諭知。另本院就原告免為假執行
    部分，併依同法第392 條第2 項酌定相當擔保金額准許之。
七、末按由刑事庭移送民事庭之附帶民事訴訟案件，免納裁判費
    ，刑事訴訟法第504 條第2 項定有明文。據此，原告提起本
    件訴訟，依法無需繳納裁判費，另綜觀卷內資料，兩造復無
    其他訴訟費用之支出，爰無庸宣告兩造各應負擔訴訟費用之
    比例，附此敘明。
中    華    民    國   110    年    11    月    15    日
                  民事第三庭  法  官  吳為平
以上正本係照原本作成。
如對本判決上訴，須於判決送達後 20 日內向本院提出上訴狀。
如委任律師提起上訴者，應一併繳納上訴審裁判費。
                              書記官  邱淑利
中    華    民    國   110    年    11    月    15    日
附表
┌──────┬─────┬────────────┬───────┬────────┬─────────┬──────────┐
│編號        │被害人    │詐騙方式                │匯款時間      │ 匯款金額       │匯款之人頭帳戶    │證據資料            │
│            │          │                        │              │（新臺幣）      │                  │                    │
├──────┼─────┼────────────┼───────┼────────┼─────────┼──────────┤
│1           │原告      │詐欺集團某成員，於107 年│107 年5 月4 日│3萬元           │林劭禕彰化商業銀行│郵政自動櫃員機交易明│
│            │          │5 月2 日上午11時許，假冒│中午12時13分  │                │帳號009-0053765108│細表、屏東縣政府警察│
│            │          │為原告之友人「鍾明昌」，│              │                │41700號帳戶       │局屏東分局民族派出所│
│            │          │以手機門號0966877148號並│              │                │                  │受理詐騙帳戶通報警示│
│            │          │利用DMT 設備（IMEI號碼：│              │                │                  │簡便格式表、刑案紀錄│
│            │          │861075027885888 號），撥│              │                │                  │表、受理刑事案件報案│
│            │          │打電話予原告佯稱：需借款│              │                │                  │三聯單、內政部警政署│
│            │          │云云，致原告陷於錯誤，於│              │                │                  │反詐騙案件紀錄表各1 │
│            │          │右列時間，匯款右列金額至│              │                │                  │紙                  │
│            │          │右列帳戶。              │              │                │                  │                    │
│            │          │                        │              │                │                  │                    │
└──────┴─────┴────────────┴───────┴────────┴─────────┴──────────┘